【裁判字號】    97,交聲,401
【裁判日期】    970331
【裁判案由】    交管條例聲異
【裁判全文】
臺灣板橋地方法院交通事件裁定         97年度交聲字第401號
原處分機關  交通部公路總局臺北區監理所
異  議  人  甲○○
即受處分人
上列異議人因違反道路交通管理處罰條例案件，對於交通部公路
總局臺北區監理所97年2 月25日所為之北監自裁字裁40－AD0000
000 號處分（原舉發通知單號：北市警交大字第AD0000000 號）
，聲明異議，本院裁定如下：
    主  文
異議駁回。
    理  由
一、本件異議人即受處分人甲○○於民國（下同）96年12月12日
    12時41分許，駕駛車號：HI—0631號自用小客車，在陽金公
    路（金山往北投方向）上，行經最高速限時速40公里之路段
    ，以時速61公里之速度行駛，為警採用雷達式測速器測速並
    拍攝照片1 張，經臺北市政府警察局交通警察大隊（北投分
    局交通分隊）員警以受處分人違反道路交通管理處罰條例第
    40條第1 項之規定【本院按：「第1 項」核係贅載；下列士
    林分局填單舉發之第AC0000000 號舉發通知單，其上所示「
    第1 項」，亦同屬贅載，均一併敘明】，逕行舉發開立北市
    警交大字第AD0000000 號舉發通知單，並指定應於97年1 月
    28日前繳納罰鍰或前往原處分機關即交通部公路總局臺北區
    監理所聽候裁決；受處分人甲○○復於同日12時50分許，駕
    駛車號：HI—0631號自用小客車，在仰德大道4 段（往下山
    方向），行經最高速限時速40公里之路段，以時速52公里之
    速度行駛，為警採用固定式雷達測速儀器測速並拍攝照片1
    張，經臺北市政府警察局交通警察大隊（士林分局交通分隊
    ）員警以受處分人違反道路交通管理處罰條例第40條第1 項
    之規定，逕行舉發開立北市警交大字第AC0000000 號舉發通
    知單，並指定應於97年1 月23日前繳納罰鍰或前往原處分機
    關即交通部公路總局臺北區監理所聽候裁決【本院另按：異
    議人為警填製北市警交大字第AC0000000 號舉發通知單逕行
    舉發交通違規部分，則非本件聲明異議範圍】。嗣經受處分
    人依限申述上開2 舉發交通違規，原處分機關函請原舉發機
    關再行查明結果，認定聲明異議人確有前揭2 交通違規行為
    ，乃依據道路交通管理處罰條例第40條、第63條第1 項第1
    款規定，分別裁處新臺幣（下同）1,800 元、1,600 元之罰
    鍰，並各記違規點數1 點之處分。
二、異議意旨則謂：北投分局書函略述如下：依道路交通管理處
    罰條例第85條之1 第2 項第1 款規定，違規地點相距6 公里
    、相隔6 分鐘或行駛經過1 個路口以上得連續舉發。惟事實
    是陽金公路下山方向有完全不同二條路線，一條為經陽投公
    路下山；一條經由仰德大道下山，違規地點及時間當然超過
    6 分鐘及6 公里；但關鍵點在於陽投公路下山後再折返仰德
    大道下山，如何能於9 分鐘內到達格致國中之違規照相地點
    ？異議人當日由仰德大道下山，對士林分局所開違規通知單
    並無異議，但質疑北投分局之違規通知單簡直不可思議，故
    聲明異議等云云。
三、按汽車駕駛人，行車速度，超過規定之最高時速者，除有第
    43條第1 項第2 款情形外，處新臺幣1,200 元以上2,400 元
    以下罰鍰，道路交通管理處罰條例第40條定有明文；又同條
    例第63條第1 項第1 款規定，汽車駕駛人違反本條例第40條
    規定者，除依原條款處罰鍰外，並予記違規點數1 點之處分
    。復按，汽車駕駛人之行為經以科學儀器取得證據資料證明
    其行為違規，當場不能或不宜攔截製單舉發者，得逕行舉發
    ；科學儀器應採固定式，並定期於網站公布其設置地點，但
    汽車駕駛人之行為屬行車速度超過規定之最高速限者，不在
    此限，道路交通管理處罰條例第7 條之2 第1 項第7 款、第
    2 項第9 款亦分別定有明文。再按，道路交通管理處罰條例
    第85條之1 第2 項第1 款規定，逕行舉發汽車行車速度超過
    規定之最高速限，其違規地點相距6 公里以上、違規時間相
    隔6 分鐘以上或行駛經過1 個路口以上者，得連續舉發。
四、經查：
(一)、本案所指2 交通違規，係由原舉發機關即臺北市政府警察局
    北投分局（下稱北投分局）、臺北市政府警察局士林分局（
    下稱士林分局）均以科學儀器取得證據資料，證明受處分人
    分別於96年12月12日12時41分許、同日12時50分許，在陽金
    公路（金山往北投方向）以及仰德大道4 段（往下山方向）
    ，各有汽車行車速度超過規定之最高速限之違規，為警逕行
    舉發，其中96年12月12日12時41分許，北投分局舉發違規事
    實為「限速40公里，經測時速61公里，超速20公里以上未滿
    40公里」；另，96年12月12日12時50分許，士林分局舉發違
    規事實為「限速40公里，經測時速52公里，超速12公里未滿
    20公里」。上述2 舉發違規，並經原舉發機關按已查明之車
    籍資料，填註車牌號碼、車輛種類、車主姓名、登記之車籍
    地址，且於舉發通知單上加註「逕行舉發依據採證照片（相
    片隨附）」等文字後，由北投分局、士林分局各將舉發通知
    單併附採證相片交由郵政機關以掛號送達，且異議人亦均收
    受之，是本案舉發之2 交通違規，其逕行舉發程序自屬合法
    、完備，先予說明。
(二)、異議人因不服前述2 舉發違規，向原處分機關提出不服申訴
    ，由原處分機關函請原舉發機關再行查明結果，其中為北投
    分局舉發之交通違規，經北投分局以97年2 月14日北市警投
    分交字第09730146800 號函復略以：「………說明：…二、
    依道路交通管理處罰條例第85條之1 第2 項第1 款規定：逕
    行舉發汽車行車速度超過規定之最高速限或低於規定之最低
    速度，其違規地點相距6 公里以上，違規時間相隔6 分鐘以
    上或行駛經過1 個路口以上者得連續舉發。經查臺端駕駛HI
    －0631號自小客車，於96年12月12日12時41分，行經本轄陽
    金公路（金山往北投方向）超速行駛，另於同日12時50分行
    經本市○○○道下山方向（士林分局轄區）又超速行駛，違
    規事實明確，本分局與士林分局依上開規定違規時間相隔6
    分鐘以上或行駛經過1 個路口以上分別依法逕行製單舉發並
    無違誤」等語；又，北投分局對於舉發本案異議人有如上所
    述交通違規所使用之科學採證儀器，復以前述函文併為說明
    ：「……三、另本轄陽金公路（金山往北投方向）所使用之
    雷達式測速器係屬專用電信範疇（並非感應式線圈測速器）
    ，依電信法規範其主要目的為電波管制及維護電波使用秩序
    ，且所使用之雷達式測速器每年均依規定送經濟部標準檢驗
    局檢驗且領有檢定合格證書（檢定日期：96年7 月6 日、有
    效期限：97年7 月31日、檢定合格單號碼：MOGA0000000A，
    B ），儀器本身具有高度準確性，而所測得採證之速度值除
    具公信力外，並可作為執法採證之用，故本分局認定該儀器
    對於超速違規舉發具有證據採證效力」等語；再觀諸北投分
    局提出本件異議人駕駛車號：HI－0631號自小客車，於上揭
    時、地，有汽車行車速度超過規定之最高速限之違規採證照
    片（影本），係在正常使用狀態下拍攝之畫面，且清晰記錄
    違規車輛號牌、車型、違規時間、地點、最高行車速限以及
    測得違規車輛車速等資料可據，自足明悉北投分局舉發本件
    異議人交通違規，其使用前述「雷達式測速器」之科學儀器
    ，尚無任何證據資料顯示該儀器所測得之數據有何失真或拍
    攝之角度有何失準等情事，足證其準確度係屬可信。
(三)、另，士林分局舉發異議人有於96年12月12日12時50分許，駕
    駛車號：HI－0631號自小客車，行經仰德大道4 段（往下山
    方向），以時速52公里超速行駛（該路段限速40公里）之違
    規事實，亦為士林分局以97年1 月31日北市警士分交字第09
    730239000 號函復略以：「……查仰德大道下山方向設有限
    速40公里標誌，車輛應依標誌速限行駛。本案舉發超速違規
    係固定式雷達測速儀器（非感應線圈），該部固定式測速相
    機擺設於格致國中側門。車號HI－0631自小客車於96年12月
    12日12時50分行駛仰德大道4 段（往下山方向），以時速52
    公里超速行駛，違規事證明確」等語，並有異議人違規採證
    照片（影本）可稽；此外，士林分局對於舉發異議人有前述
    違規事實所使用「固定式雷達測速儀器」之科學儀器，亦以
    同上函文詳細說明：「…五、另查交通警察大隊所使用之雷
    射測速器材，均通過經濟部標準檢驗局國家標準檢驗合格領
    有合格證書，儀器本身具有高度準確性，而所測得採證之速
    度值除具公信力外，並可作為執法採證之用。」等語。況且
    ，異議人對於其為士林分局舉發有如上交通違規一情，亦於
    聲明異議狀內陳明：其並無異議等語（參聲明異議狀第3 點
    ）。據上，均足認異議人確有於前揭時、地，因駕駛汽車以
    時速52公里超速行駛（該路段速限40公里）之違規行為，由
    士林分局填單逕行舉發之事實，至堪確信。
(四)、第以，本件原舉發機關各依據科學儀器取得證據資料，逕行
    舉發異議人有首揭2 交通違規行為，並翔實說明其等所使用
    之科學儀器為雷達式測速器、固定式雷達測速儀器，且均通
    過經濟部標準檢驗局檢驗合格，領有合格證書，原舉發機關
    依法執行取締交通違規勤務，然而，異議人並未提出證據證
    明原舉發機關有何虛捏事實違法舉發情事。準此，原舉發機
    關依據科學儀器取得證據資料，所為旨揭舉發異議人超速行
    駛之2 交通違規，均堪信為真實，異議人前述辯解情詞，仍
    不足採信。故異議人於首開時、地，分別有「限速40公里，
    經測時速61公里，超速20公里以上未滿40公里」、「限速40
    公里，經測時速52公里，超速12公里未滿20公里」之2 違規
    行為，堪可認定。
(五)、綜據前述，本件異議人為警舉發如上2 交通違規，其違規事
    證均屬明確，原處分機關因據分別裁處異議人罰鍰1,800 元
    、1,600 元，並依同條例第63條第1 項第1 款規定，各記違
    規點數1 點之處分，核無違法或不當。本件異議人就原處分
    機關作出異議人罰鍰1,800 元，並依法記違規點數1 點之裁
    處，提出聲明異議，為無理由，自應予駁回。
據上論斷，應依道路交通案件處理辦法第19條，裁定如主文。
中    華    民    國    97    年    3     月    31    日
                        交通法庭法  官  黎錦福
如不服本裁定，應於裁定送達後5 日內敘明抗告理由，向本院提
出抗告狀。
                                書記官  蔡麗春
中    華    民    國    97    年    3     月    31    日


司法院資訊處製作；財團法人民間司法改革基金會備份。
